臺灣臺中地方法院刑事判決　　　　　　　　　　　　　九十四年度易字第一一七號
　　公　訴　人　臺灣臺中地方法院檢察署檢察官
　　被　　　告　戊○○
右列被告因違反毒品危害防制條例案件，經檢察官提起公訴（九十三年度偵字第二○○四二號），本院判決如左：
    主  文
戊○○無罪。
    理  由
一、公訴意旨略以：被告戊○○明知海洛因係經政府公告查禁之第一級毒品，依法不
    得製造、販賣、轉讓、施用及持有，其竟於民國九十三年九月二十六日晚上十時
    三十分前之某時，在不詳地點，以不詳方式，取得第一級毒品海洛因二小包（合
    計淨重○．二公克）而持有之。嗣於九十三年九月二十六日晚上十時三十分許，
    在臺中市○區○○路一段二七九號之富帝大飯店七樓七○一室內，為警查獲，並
    扣得前述第一級毒品海洛因二小包（合計淨重○．二公克），因認被告涉有毒品
    危害防制條例第十一條第一項之持有第一級毒品罪嫌。
二、按犯罪事實，應依證據認定之，無證據不得認定犯罪事實；不能證明被告犯罪者
    ，應諭知無罪之判決，刑事訴訟法第一百五十四條第二項、第三百零一條第一項
    分別定有明文。又認定不利於被告之事實，須依積極證據，苟積極證據不足為不
    利於被告事實之認定時，即應為有利於被告事實之認定，更不必有何有利之證據
    ；認定犯罪事實所憑之證據，雖不以直接證據為限，間接證據亦包括在內，然而
    無論直接或間接證據，其為訴訟上之證明，須於通常一般之人均不致有所懷疑，
    而得確信其為真實之程度者，始得據為有罪之認定，倘其證明尚未達到此一程度
    ，而有合理性之懷疑存在時，即無從遽為有罪之確信，最高法院分別著有三十年
    上字第八一六號判例及七十六年臺上字第四九八六號判例可資參照）。次按刑事
    訴訟法第一百六十一條已於九十一年二月八日修正公布，其第一項規定：檢察官
    就被告犯罪事實，應負舉證責任，並指出證明之方法。因此檢察官對於起訴之犯
    罪事實，應負提出證據及說服之實質舉證責任。倘其所提出之證據，不足為被告
    有罪之積極證明，或其指出證明之方法，無從說服法院以形成被告有罪之心證，
    基於無罪推定之原則，自應為被告無罪判決之諭知（最高法院九十二年臺上字第
    一二八號判例參照）。
三、公訴人指稱被告涉犯持有第一級毒品罪嫌，無非係以被告於警詢中坦承犯行及查
    獲之毒品送鑑驗結果，確係第一級毒品海洛因無訛，為其論據。訊據被告堅決否
    認有何持有第一級毒品犯行，辯稱：九十三年九月二十六日，伊與丙○○、乙○○（綽號三八仔）均在前開富帝大飯店七樓七○一室內，查獲之海洛因係乙○○
    所有，裝在一個盒子內，警員臨檢時，乙○○剛好外出不在室內，伊當時先丟出
    伊所有之咖啡色包包後（內裝蝴蝶刀及安非他命），再打開乙○○放置在桌上之
    盒子，一看裡面裝有毒品，馬上順手丟出盒子，伊於警詢中係告訴警員蝴蝶刀及
    安非他命係伊所有，否認持有海洛因，伊僅係將乙○○之海洛因丟出窗外，但警
    員並不相信等語。
四、經查：
  (一)起訴檢察官於起訴書中雖載明被告坦承持有海洛因之犯罪事實，惟審核被告警詢
    筆錄內容，被告僅承認安非他命及蝴蝶刀係其所有，並稱海洛因是其從綽號「三
    八仔」之背包拿出來丟出窗外等情（見三九○○號偵查卷第十三頁），並未供述
    海洛因是其所有；於偵查中則明確供稱海洛因是乙○○所有，從鐵盒取出的等語
    （見三九○○號偵查卷第三五頁背面、三六頁），可見起訴檢察官認被告坦承持
    有海洛因犯行云云，顯有誤會。
  (二)九十三年九月二十六日晚上，警員前往右揭富帝大飯店七樓七○一室臨檢前，該
    室內確有被告、丙○○、乙○○三人共處一室，嗣乙○○於臨檢前正好外出等情
    ，業據證人丙○○於本院審理中到庭具結證述屬實（見本院卷第一三七至一三九
    頁），且被告所供稱乙○○之長相特徵（約二十七、八歲；戴一付眼鏡；瘦瘦的
    ），與證人丙○○證述之情節相符（見本院卷第八二、一三五、一三九頁）；復
    據證人即當日查獲被告之警員甲○○於本院審理中到庭具結證稱：「我們進飯店
    的時候，在走廊有碰到被告所講的這個人，我們就問櫃台小姐，櫃台小姐就說七
    ○一室原先有三個人」、「（問：櫃台小姐有無向你說走掉的人的姓名？）因為
    當時七○一室是登記戊○○的名字，所以櫃台小姐也不知道離開的人姓名」、「
    （問：你們要進去的時候，有看到矮矮的，長痘痘的人，其髮型為何，有無其他
    特徵？）只擦身而過，沒有盤查，沒有什麼印象」等語（見本院卷第一三五、一
    三六頁），再佐以臺中市警察局第三分局勤工所受理各類案件紀錄表（見三九○○號偵查卷第二二頁背面）載明「報案人指稱，現住於七○一室旅客戊○○及另
    一不知名男子同住已有兩日」，而據證人丙○○陳稱：當日係因被告欲向伊借車
    ，伊才前往上開七○一室與被告見面等語（見三九○○號偵查卷第十五頁），可
    見與被告同住之人並非證人丙○○甚明，復觀諸本院依職權查詢「乙○○」之資
    料，與被告所述乙○○之年籍、住所及前科資料均相符（見本院卷第八九至九四
    頁），足徵本案臨檢前確有乙○○之人與被告及證人丙○○共處一室無訛。
  (三)又參諸證人甲○○證稱：「當時是同事丁○○等三人進去七Ｏ一室，我是在七Ｏ
    二室查看他們有無將東西往外丟，我從窗口看有人丟包包及毒品，但沒有看到什
    麼人所丟的，這是分二次丟出去的，一次是丟包包，一次是丟毒品。所丟的包包
    就是如警詢筆錄所附照片（見三九○○號偵查卷第二六頁背面第一張）的包包，
    第二次是丟盒裝的毒品（見三九○○號偵查卷二六頁背面第二張照片）」、「（
    問：在七Ｏ一室有無警員看到是何人丟包包或毒品？）當時丟完東西後，我們警
    員才進入七Ｏ一室，所以沒有人看到究竟是何人所丟出的」、「包包是掉在二樓
    的屋頂，盒裝的毒品是掉在三樓的鐵皮屋上面，至於裡面各裝何種東西，現在已
    經忘記了」等語明確（見本院卷第一三三、一三四頁），足認當時咖啡色包包與
    盒裝之毒品確係分兩次丟出窗外，且掉落在不同地點，印證卷附之查獲照片二幀
    （見三九○○號偵查卷第二六頁背面），可知查扣之咖啡色包包內有蝴蝶刀一支
    及安非他命，而盒子內則裝有海洛因二小包甚為明確。就此證人丙○○雖證述：
    只看到被告丟一次東西出去，盒裝毒品應該是從包包裡面掉出去的，包包不是伊
    及被告所有，不清楚包包裡面有何物云云，惟此顯與被告及證人甲○○前揭證詞
    有出入，參以證人丙○○當時係在睡覺中被查獲（見本院卷第一三八頁），記憶
    可能較模糊，應以證人甲○○之證詞較為可採。
  (四)承上，該室內既有被告、丙○○、乙○○三人在場，安非他命與海洛因又係分別
    放置在咖啡色包包與盒子內，是否足以認定前開安非他命與海洛因均係被告一人
    所有，尚非無疑。參以被告為警查獲時，經採集其尿液送檢驗結果，只驗出第二
    級毒品之陽性反應，確未驗出嗎啡（海洛因之代謝物）之陽性反應（見三九○○
    號偵查卷第四二頁背面），而依前述乙○○之前科資料所示，乙○○確有施用海
    洛因毒品之前科紀錄，益徵前開海洛因究屬何人所有甚有疑義。況衡諸常情，盒
    裝之海洛因苟係被告所有，警員臨檢時，被告既擔心被查獲，當會將前開安非他
    命與海洛因一次一起丟出窗外，而無分兩次丟出之理。準此，依現存卷內證據，
    本院尚難形成前開查獲之海洛因確屬被告所有之心證。
  (五)公訴人雖聲請傳喚丁○○、乙○○為證，惟當時查獲之情形業據證人甲○○到庭
    證述綦詳，再傳喚丁○○警員到庭，核無必要；至乙○○部分，業據本院兩次傳
    喚均未到庭，再者，乙○○若係到庭，因涉及本身刑責之問題，其證詞可信性委
    有疑義，況本件事證已臻明確，本院因認無再行傳喚之必要。
  (六)綜合上述，尚難遽論被告確有公訴人所指訴持有海洛因之犯行，公訴人既未對此
    舉證，說服本院形成被告有罪之心證，此外，復查無其他積極證據，足資證明被
    告有何持有海洛因之犯行，既不能證明被告犯罪，依首揭說明，依法應為無罪之
    諭知。
據上論斷，應依刑事訴訟法第三百零一條第一項，判決如主文。
中      華      民      國     九十四     年      六      月     二     日
                               臺灣臺中地方法院刑事第二庭
                                 審判長法  官  蔡名  曜
                                       法  官  林  慧  英
                                       法  官  蔡  美  華
右正本證明與原本無異。
如不服本判決，應於判決送達後十日內向本院提出上訴狀，上訴於臺灣高等法院臺中
分院( 須附繕本 )。
                                       書記官
中      華      民      國     九十四     年      六      月     二     日
